【裁判字號】    98,易,1419
【裁判日期】    980630
【裁判案由】    毒品危害防制條例
【裁判全文】
臺灣板橋地方法院刑事判決              98年度易字第1419號
公  訴  人  臺灣板橋地方法院檢察署檢察官
被      告  甲○○
上列被告因違反毒品危害防制條例案件，經檢察官提起公訴（98
年度毒偵字第3060號），被告於本院準備程序進行中就被訴事實
為有罪之陳述，經本院裁定進行簡式審判程序，判決如下：
    主  文
甲○○施用第二級毒品，累犯，處有期徒刑肆月，如易科罰金，
以新臺幣壹仟元折算壹日。扣案之甲基安非他命（驗餘淨重零點
壹零零柒公克)， 沒收銷燬之；扣案包裝上開甲基安非他命之外
包裝袋壹個、玻璃球壹個，均沒收之。
    事  實
一、甲○○前因施用毒品案件，經本院以90年度毒聲字第1831號
    、91年度毒聲字第1952號裁定送觀察、勒戒後，均認無繼續
    施用毒品之傾向，先後於民國90年5 月11日、91年7 月8 日
    觀察、勒戒執行完畢釋放，並由臺灣板橋地方法院檢察署檢
    察官先後以90年度毒偵字第1943號、91年度毒偵字第2124號
    為不起訴處分確定。又因施用毒品案件，經本院以91年度毒
    聲字第3655號裁定令入戒治處所施以強制戒治，後經本院以
    92年度毒聲字第1792號裁定停止戒治，所餘戒治期間交付保
    護管束，於92年10月31日交付保護管束期滿未經撤銷停止戒
    治而視為執行完畢，同時經本院以92年度簡字第54號判處有
    期徒刑6 月確定；又因竊盜、違反洗錢防制法等案件，經本
    院以92年度訴字第30號判處有期徒刑4 月、4 月，應執行有
    期徒刑6 月確定，上開3 罪嗣經裁定應執行刑為有期徒刑11
    月確定，與其另因竊盜案件，經本院以93年度簡字第434 號
    判處有期徒刑3 月確定部分接續執行後，於94年7 月5 日執
    行完畢。又因竊盜等案件，經本院先後以95年度簡字第5355
    號判處有期徒刑6 月及以95年度易字第2068號判處有期徒刑
    5 月、5 月，應執行有期徒刑8 月確定，再因施用毒品案件
    ，經本院以95年度易字第2346號判處有期徒刑10月確定，復
    因竊盜等案件，經本院以96年度易字第339 號判處有期徒刑
    3 月、3 月、3 月、3 月、4 月，應執行有期徒刑1 年2 月
    確定，又因施用毒品案件，經本院以95年度易字第1316號判
    處有期徒刑9 月，並由臺灣高等法院以96年度上易字第87號
    判決駁回上訴確定，上開各罪嗣經本院以96年度聲減字第
    6819號裁定各減為有期徒刑3 月、2 月15日、2 月15日、5
    月、1 月15日、1 月15日、1 月15日、1 月15日、2 月、4
    月15日，並定應執行刑為有期徒刑1 年10月確定，甫於97年
    9 月22日執行完畢。詎猶不思悛悔，復基於施用第二級毒品
    甲基安非他命之犯意，於98年4 月16日晚間8 時許，在臺北
    縣三重市○○○街堤防邊附近，以將第二級毒品甲基安非他
    命放置於玻璃球吸食器上燒烤吸取其濃煙之方式，施用第二
    級毒品甲基安非他命1 次。嗣於98年4 月18日晚間8 時40分
    許，在臺北縣三重市○○街75號前，因形跡可疑為警攔檢盤
    查，並扣得其所有之甲基安非他命1 包（驗前淨重0.1010公
    克，取樣0.0003公克，驗餘淨重0.1007公克）、玻璃球1 個
    ，經甲○○同意採尿送驗後，呈甲基安非他命陽性反應，始
    查悉上情。
二、案經臺北縣政府警察局三重分局報請臺灣板橋地方法院檢察
    署檢察官偵查起訴。本院於準備程序進行中，被告就被訴事
    實為有罪之陳述，經告知被告簡式審判程序之旨，並聽取當
    事人之意見後，裁定進行簡式審判程序。
    理  由
一、上揭犯罪事實，業經被告甲○○於本院準備程序及審理中坦
    承不諱，並有甲基安非他命1 包、玻璃球1 個扣案可資佐證
    ，而被告經警於98年4 月18日採集其尿液檢體送驗結果，呈
    甲基安非他命陽性反應，亦有臺北縣政府警察局查獲毒品案
    件尿液檢體監管紀錄表、臺灣檢驗科技股份有限公司98年4
    月30日報告編號UL/2009/40679 號濫用藥物檢驗報告各1 紙
    在卷可參，另警方於98年4 月18日查獲之白色結晶塊1 包經
    送鑑定結果，驗前淨重0.1010公克，取樣0.0003公克，驗餘
    淨重0.1007公克，檢出第二級毒品甲基安非他命成分，亦有
    交通部民用航空局航空醫務中心98年5 月6 日航藥鑑字第09
    82279 號毒品鑑定書1 份在卷可佐，足認被告之自白與事實
    相符，洵堪採為認定事實之依據。事證明確，被告犯行已堪
    認定。又按92年7 月9 日新修正之毒品危害防制條例刪除二
    犯及三犯之規定，一改修法前繁雜之處遇程序，僅將施用毒
    品者簡化區分為初犯、再犯，並認施用毒品者係屬病患性犯
    人，以觀察、勒戒戒除其身癮，並以強制戒治去除其心癮。
    經觀察、勒戒或強制戒治執行完畢釋放後，若係5 年後再犯
    該條例第10條施用毒品罪者，與同條例第20條第1 項、第2
    項關於「初犯」之處理方式相同，檢察官應先聲請法院裁定
    令被告入勒戒處所觀察、勒戒，並視有無繼續施用毒品傾向
    ，決定應予釋放、為不起訴之處分，或應聲請法院裁定令入
    勒戒處所強制戒治；若係5 年內「再犯」同條例第10條施用
    毒品罪者，依同條例第23條第2 項規定，檢察官則應依法追
    訴。觀諸該條例第20條第3 項之修正理由：「觀察、勒戒或
    強制戒治5 年後再犯者，顯見前所實施之觀察、勒戒或強制
    戒治已足以遮斷其施用毒品之癮，為期自新及協助其戒除毒
    癮，對此5 年後再犯者，爰明定仍適用初犯之規定，先經觀
    察、勒戒、強制戒治之程序。」及同條例第23條第2 項之修
    正理由：「為配合簡化施用毒品犯之刑事處遇程序，並鑑於
    經觀察、勒戒或強制戒治執行完畢釋放後5 年內再犯者，其
    再犯率甚高，原據以實施之觀察、勒戒及強制戒治既已無法
    收其實效，自應施以刑事處遇。」，顯然如施用毒品者係前
    經觀察、勒戒或強制戒治等治療程序執行完畢5 年後，始再
    施用毒品之「初犯」，因前所執行之觀察、勒戒或強制戒治
    已足收戒除毒癮之效，自應重新執行觀察、勒戒或強制戒治
    等治療程序，並於治療程序執行完畢後，由檢察官為不起訴
    處分，毋庸對之追訴處罰；反之，在「再犯」之情形，因其
    先前所為治療程序顯未能收戒斷毒癮之效，且考量施用毒品
    者之再犯率偏高，乃簡化其刑事處遇程序，而逕予追訴處罰
    ，不再施以治療程序。參酌上開立法理由，修正毒品危害防
    制條例就施用毒品者，祇於「初犯」及「5 年後再犯」二種
    情形，有其追訴條件之限制，即須於初犯經觀察、勒戒或強
    制戒治釋放後，5 年內均無施用毒品之行為，始能認其前所
    實施之觀察、勒戒或強制戒治已足遮斷毒癮，而得於5 年後
    再犯時，再予適用初犯之規定，重行觀察、勒戒等程序。倘
    5 年內已經再犯，被依法追訴處罰，縱其第3 次（或第3 次
    以上）施用毒品之時間在初犯釋放5 年以後，即與「5 年後
    再犯」之情形有別，且因已於「5 年內再犯」，顯見其再犯
    率甚高，原實施觀察、勒戒或強制戒治，已無法收其實效，
    而無5 年戒斷期之存在，自無再經觀察、勒戒及強制戒治之
    必要，應由檢察官逕行起訴，始符新法修正之本旨。是被告
    前因施用毒品案件，經本院以90年度毒聲字第1831號、91年
    度毒聲字第1952號裁定送觀察、勒戒後，均認無繼續施用毒
    品之傾向，先後於90年5 月11日、91年7 月8 日觀察、勒戒
    執行完畢釋放，並由臺灣板橋地方法院檢察署檢察官先後以
    90年度毒偵字第1943號、91年度毒偵字第2124號為不起訴處
    分確定後，5 年內即再因施用毒品案件，經本院以92年度簡
    字第54號判處有期徒刑6 月確定，此有臺灣高等法院被告前
    案紀錄表1 份在卷可稽，被告於上開觀察、勒戒執行完畢後
    ，既曾於5 年內再犯毒品危害防制條例第10條之罪，並經判
    刑確定，本次被告所犯毒品危害防制條例第10條之罪，自非
    屬毒品危害防制條例第20條第3 項所定「再犯」之情形，而
    應依法追訴，附此敘明。
二、核被告甲○○所為，係犯毒品危害防制條例第10條第2 項之
    施用第二級毒品罪。其施用第二級毒品甲基安非他命前後持
    有第二級毒品甲基安非他命之低度行為，應為施用之高度行
    為所吸收，不另論罪。又被告有如犯罪事實欄所載之犯罪科
    刑執行情形，有臺灣高等法院被告前案紀錄表1 份在卷可憑
    ，其受有期徒刑之執行完畢後，5 年以內故意再犯本件有期
    徒刑以上之罪，為累犯，應依刑法第47條第1 項之規定加重
    其刑。爰審酌被告前已因施用毒品案件經送觀察、勒戒及強
    制戒治，並經法院多次判刑在案，仍不能戒除毒癮，再次漠
    視法令禁制而犯施用毒品罪，顯見其戒除毒癮之意志薄弱，
    惟念其犯後坦承犯行，且施用毒品所生危害，實以自戕身心
    健康為主，對於他人生命、身體、財產等法益，尚無明顯而
    重大之實害等一切情狀，量處如主文所示之刑，並諭知易科
    罰金之折算標準，以示懲儆。另扣甲基安非他命 (驗餘淨重
    0.1007公克)， 屬查獲之第二級毒品，不問屬於犯人與否，
    均應依毒品危害防制條例第18條第1 項前段之規定，併予宣
    告沒收銷燬之；而扣案之包裝上開甲基安非他命之外包裝袋
    1 個、玻璃球1 個，係被告所有，供犯罪所用之物，業經被
    告於本院審理中供承明確，爰依刑法第38條第1 項第2 款併
    予宣告沒收之。
據上論斷，據上論斷，應依刑事訴訟法第273 條之1 第1 項、第
299 條第1 項前段，毒品危害防制條例第10條第2 項、第18條第
1 項前段，刑法第11條、第47條第1 項、第41條第1 項前段、第
38條第1 項第2 款，判決如主文。
本案經檢察官李巧菱到庭執行職務。
中    華    民    國    98    年    6     月    30    日
                      刑事第十二庭  法  官    曾淑娟
上列正本證明與原本無異。
如不服本判決，應於判決送達後10日內敘明上訴理由，向本院提
出上訴狀 (應附繕本) ，上訴於臺灣高等法院。其未敘述上訴理
由者，應於上訴期間屆滿後20日內向本院補提理由書「切勿逕送
上級法院」。
                                    書記官    謝雪紅
中    華    民    國    98    年    6     月    30    日
附錄本案論罪科刑法條全文：
毒品危害防制條例第10條
施用第一級毒品者，處6 月以上5 年以下有期徒刑。
施用第二級毒品者，處3 年以下有期徒刑。


司法院資訊處製作；財團法人民間司法改革基金會備份。
